【裁判字號】    99,易,1206
【裁判日期】    980622
【裁判案由】    詐欺
【裁判全文】
臺灣臺中地方法院刑事裁定              99年度易字第1206號
公  訴  人  臺灣臺中地方法院檢察署檢察官
被      告  吳明獎
上列被告因贓物案件，經檢察官提起公訴（99年度偵緝字第64號
、99年度偵緝字第65號、99年度偵字第5629、99年度偵字第6088
號），本院裁定如下：
    主  文
檢察官應於本裁定送達後壹月內補正被告吳明獎故買贓物之具體
犯罪事實，並指出證明之方法。
    理  由
一、按檢察官就被告犯罪事實，應負舉證責任，並指出證明之方
    法。法院於第一次審判期日前，認為檢察官指出之證明方法
    顯不足認定被告有成立犯罪之可能時，應以裁定定期通知檢
    察官補正，逾期未補正者，得以裁定駁回起訴，刑事訴訟法
    第161 條第1 項、第2 項定有明文。又起訴書應記載犯罪事
    實，亦為刑事訴訟法第264 條第2 項第2 款所明文規定，蓋
    犯罪事實如未記載明確，自亦無從判斷檢察官指出證明之方
    法是否足認被告有成立犯罪之可能。
二、次按所謂「犯罪事實」，係指相當於構成要件之具體的事實
    而言，過去我國刑事訴訟法於職權進行主義之思考模式下，
    最高法院25年度上字第662 號判例要旨固謂：「檢察官起訴
    書，依刑事訴訟法第243 條第2 項第2 款所應記載之犯罪事
    實，苟與其他犯罪不致相混，足以表明其起訴之範圍者，即
    使記載未詳，法院不得以其內容簡略而不予受理，本件第一
    審檢察官對於被告等竊盜提起公訴，雖於起訴書內未將被告
    等之行竊日、時、處所及其行為之態樣如何詳予載明，然既
    敘述被告等夥同竊取某人物件，即已表明起訴之範圍，要難
    謂其於犯罪事實並無記載，原審遽認為違背起訴程式，諭知
    不受理，顯屬不合。」，然僅以與其他犯罪不致相混作為犯
    罪事實記載之基準，實過於廣泛，致影響被告防禦權之行使
    ，迭為學者所批評，嗣因民國92年2 月6 日修正公布之刑事
    訴訟法，基於「被告行使防禦權」之立法目的，在自訴部分
    ，除於第320 條第2 項比照同法第264 條第2 項規定修改為
    ：「自訴狀應記載下列事項：一、被告之姓名、性別、年齡
    、住所或居所，或其他足資辨別之特徵。二、犯罪事實及證
    據並所犯法條。」外，並於第320 條第3 項增訂「前項犯罪
    事實，應記載構成犯罪之具體事實及其犯罪之日、時、處所
    、方法。」，職是，本院認為在自訴採強制委任律師代理制
    度下既均要求自訴代理人應如此記載犯罪事實，身為公益代
    表人且與律師同具有法律專業之檢察官，更應於該次修法後
    ，對於犯罪事實之記載，應載明構成犯罪之具體事實及其犯
    罪之日、時、處所、方法，始足以彰顯制系之一致性，並保
    障被告之防禦權，故上開最高法院25年上字第662 號判例要
    旨已不合時宜自難予以援用。準此，檢察官之起訴書或聲請
    簡易判決處刑書應載明被告構成犯罪之具體事實及犯罪之日
    、時、處所、方法，而非僅記犯罪模式或大綱（如：僅記載
    現今搶奪之方式，係由1 人騎乘機車後搭載1 人，四處尋找
    下手對象，見有落單之人或老人，則趁其不及防備之際，由
    後座之人下手搶取被害人之皮包，故被告等10人竟基於意圖
    為自己不法所有之概括犯意，自民國90年2 月目起至94年12
    月20日止，以此方式搶奪被害人甲、乙、丙等20人之財物，
    計所得金額為新臺幣（下同）20餘萬元），否則法院難以確
    定審判之對象，亦有害於保障被告的防禦權。再者檢察官對
    被告犯罪事實應負舉證責任，並指出證明之方法，係指檢察
    官除應就被告之犯罪事實負提出證據之責任外，並應負說服
    之責任，使法官確信被告犯罪構成要件事實之存在。而法院
    於第一次審判期日前，審查檢察官起訴或移送併辦意旨及全
    案卷證資料，依客觀之論理及經驗法則，從形式上審查，即
    可判斷被告顯無成立犯罪之可能者，如：檢察官指出之證明
    方法過於空泛，與上開規定即屬不符（法院辦理刑事訴訟案
    件應行注意事項第95條參照）。
三、本件公訴意旨略以：被告吳明獎明知郭晃銘所出售之貨物係
    詐欺取得之物，竟仍於96年2 月間起，至同年5 月止，連續
    10次在臺中縣大肚鄉○○路○ 段124 巷100 號，向郭晃銘以
    低於市場價格，購入其上開鞋材。吳明獎並向不知情之巫喜
    領借用其所經營之定奇有限公司位在彰化縣田中工業區○○
    ○路123 號之倉庫，以存放上開贓物。之後，因郭晃銘遲未
    給付貨款，敬樺公司員工陳江淮在上開定奇有限公司之倉庫
    發現敬樺公司出售給郭晃銘之中底板，乃報警處理，在倉庫
    內查獲中底紙板1.25mm型號3 萬7400張、港寶（即化學鞋襯
    ）共1049支（即841 支加上208 支）等鞋材，因認被告吳明
    獎涉犯刑法第349 條第2 項故買贓物罪嫌10次等語。
四、經查，本件公訴意旨僅謂被告吳明獎明知郭晃銘所出售之貨
    物係詐欺取得之物，自96年2 月間起，至同年5 月止，連續
    10次在臺中縣大肚鄉○○路○ 段124 巷100 號，向郭晃銘以
    低於市場價格，購入郭晃銘詐欺所得之鞋材，而有涉犯故買
    贓物罪嫌10次之行為等語，然對於被告吳明獎在上開期間內
    ，分別向郭晃銘購買其詐欺所得鞋材之確實日、時、每次購
    買之鞋材種類及數量為何等各項犯罪構成要件事實均未具體
    指明，是被告吳明獎被訴故買贓物10次之具體事實，即屬不
    明。
五、檢察官雖以被告吳明獎之供述、同案被告郭晃銘、證人巫喜
    領之證述、告訴人敬樺公司負責人陳江淮、翔祿公司負責人
    李旭耿、佳寶公司業務課長蘇崑同、宜昕公司負責人周明賜
    於警詢時之指述、前揭告訴人公司之送貨單、出貨單及郭晃
    銘向佳寶公司、敬樺公司下單之傳真及退票理由單、被告吳
    明獎與前揭告訴人公司、巫喜領所立之保管協議書3 份及現
    場照片等為本案之證據。惟觀之被告吳明獎於警、偵訊時之
    全部供述，其並未自白本案犯罪事實，且證人郭晃銘、巫喜
    領之證述、告訴人敬樺公司負責人陳江淮、翔祿公司負責人
    李旭耿、佳寶公司業務課長蘇崑同、宜昕公司負責人周明賜
    於警詢時之指述，亦均無法具體證明被告吳明獎於何日、時
    ，向被告郭晃銘故買何種類及數量之鞋材，暨其購買之次數
    ；另前揭告訴人公司之送貨單、出貨單及郭晃銘向佳寶公司
    、敬樺公司下單之傳真及退票理由單、被告吳明獎與前揭告
    訴人公司、巫喜領所立之保管協議書3 份及現場照片等，亦
    僅能證明郭晃銘確有向前揭告訴人公司訂購貨品之事實，要
    難作為被告吳明獎係於何日、時，向被告郭晃銘故買何種類
    及數量之贓物，暨其購買之次數之證明。綜觀前述，本件檢
    察官起訴被告吳明獎涉犯故買贓物罪10次，並未依法具體明
    確指出被告吳明獎係於何日、時，各向郭晃銘所故買贓物之
    種類及數量，並說明及指出證據方法，而僅係空泛指出被告
    吳明獎故買贓物10次，洵堪認定。
六、綜上所述，檢察官對於本件被告吳明獎所涉犯之故買贓物罪
    嫌10次之具體犯罪事實及證明方法，有如上述未具體載明及
    指出證據方法之處，自難予認定被告吳明獎有成立犯罪之可
    能，且檢察官指出之證明方法顯不足認定被告吳明獎有成立
    犯罪之可能，本院爰依首開規定，於第一次審判期日前，裁
    定命檢察官補正本件被告吳明獎所為故買贓物案件10次之具
    體犯罪事實之日、時、處所、每次購買數量及證據方法，以
    確定本院審判對象範圍及利於被告行使其防禦權。
七、依刑事訴訟法第161 條第2 項，裁定如主文。
中    華    民    國    98    年    6     月    22    日
                  刑事第十七庭  審判長法  官  陳玉聰
                                      法  官  簡芳潔
                                      法  官  劉惠娟
以上正本證明與原本無異。
本裁定不得抗告。
                                      書記官  童淑芬
中    華    民    國    99    年    6     月    22    日

司法院資訊處製作；財團法人民間司法改革基金會備份。
